【裁判字號】    95,台上,415
【裁判日期】    950119
【裁判案由】    常業詐欺
【裁判全文】
最高法院刑事判決              九十五年度台上字第四一五號
    上  訴  人  丙○○
    選任辯護人  黃坤鍵律師
    上  訴  人  丁○○
                甲○○
                        號
                乙○○
                        弄5號.
                己○○
                        10樓.
                戊○○
上列上訴人因常業詐欺案件，不服台灣高等法院中華民國九十四
年九月二十日第二審判決（九十四年度上訴字第一四八一號，起
訴案號：台灣桃園地方法院檢察署九十三年度偵字第一一六六八
、一二三八六、一四九一三號），提起上訴，本院判決如下：
    主  文
上訴駁回。
    理  由
一、甲○○、乙○○、己○○、丙○○、戊○○部分：
按刑事訴訟法第三百七十七條規定，上訴於第三審法院，非以判
決違背法令為理由，不得為之。是提起第三審上訴，應以原判決
違背法令為理由，係屬法定要件。如果上訴理由書狀並未依據卷
內訴訟資料，具體指摘原判決不適用何種法則或如何適用不當，
或所指摘原判決違法情事，顯與法律規定得為第三審上訴理由之
違法情形，不相適合時，均應認其上訴為違背法律上之程式，予
以駁回。本件原審經審理結果，認為上訴人甲○○、乙○○、己
○○、丙○○、戊○○常業詐欺及洗錢犯行明確，因而撤銷第一
審所為乙○○、丙○○、戊○○部分科刑之判決，改判仍依牽連
犯從一重均論處乙○○、丙○○、戊○○共同以犯意圖為自己不
法之所有，以詐術使人將本人之物交付之罪為常業罪刑；另維持
第一審所為依牽連犯從一重皆論處甲○○、己○○共同以犯意圖
為自己不法之所有，以詐術使人將本人之物交付之罪為常業罪刑
之判決，駁回甲○○、己○○之第二審上訴，已詳敘其調查、取
捨證據之結果及憑以認定犯罪事實之心證理由。並就上訴人等否
認犯行之供詞及所辯各語認非可採，予以論述。就形式上觀察，
原判決要無採證認事違背經驗法則、論理法則或理由不備等違背
法令之情形。上訴人等上訴意旨，甲○○略以：本件自桃園縣中
壢市○○路、華美一路查扣之記事本上所載被害人，據其所知有
部分於打電話詢問時，尚未及向彼等行騙，彼等即掛斷電話，此
部分詐欺行為並未著手，原判決卻均列為詐欺未遂之被害人，顯
然違背法令；原判決理由記載其僅就詐騙集團設於上開路段之據
點所為之詐騙行為負共犯罪責，事實欄卻認定所有之被告間均有
犯意聯絡，實有理由矛盾之違誤；其於民國九十三年四月中加入
詐欺集團，僅較同案被告曾萱慈（業經原審判處有期徒刑一年六
月確定）早二個月，且二人犯罪情節相差無幾，並均坦承犯行，
其卻遭判處有期徒刑二年六月，顯較曾萱慈為重，難昭折服云云
。乙○○略稱：並不知僱用其掃地、聽電話者乃詐欺集團，且其
實際工作之日數尚不足五天，檢察官之起訴書及向第一審所提理
由書均無關於其犯罪之證據，另共同被告丙○○曾於第一審證述
其到職之情形，原審就第一審之證據及人證均未調查，亦未敘明
不予調查之原因，率為常業詐欺之有罪判決，顯屬理由不備云云
。己○○略謂：其僅負責依張慶源之電話指示，提領款項，並未
收購人頭帳戶及人頭電話卡，與張慶源等人既無犯意聯絡，亦未
參與詐欺罪之構成要件行為，事後始知係詐騙集團，應屬幫助犯
，非共同正犯；原審量刑未審酌刑法第五十七條各款事由，考量
其為初犯及犯罪後態度，從輕量處，仍維持第一審判決，認事用
法均有不當云云。丙○○則以：原判決認其偶亦兼任提款工作，
實則其未曾參與「提款車手」之洗錢行為，亦不曾自白參與該行
為，第一審及原審均未調查此部分證據，亦未敘明認定此部分事
實之理由，有判決理由不備之違法云云。戊○○略以：其因父病
，急於求職，始經共同被告羅冠傑介紹，加入本件集團，惟實際
上自九十三年六月十五日至同年七月十九日其均在家未工作，且
其工作僅負責接聽電話，卻遭判處較他人為重之刑，有失公平，
請求宣告緩刑，給予自新之機會云云。惟查原判決事實記載甲○
○基於與張慶源、藍清涼、羅勝安共同犯意之聯絡，於附表一所
示之時間加入詐騙集團為成員，並於附表一載明甲○○之「犯意
聯絡範圍」係自九十三年四月中旬其加入後，中壢市○○路、華
美一路據點之犯行，核與理由內所載其僅就詐騙集團設於上開路
段之據點所為之詐騙行為負共犯罪責，並無任何矛盾，甲○○指
摘原判決此部分事實與理由矛盾，顯有誤會。次查原判決於理由
甲、壹之二－(四)，就乙○○否認犯行，所持其受僱之初，不知工
作性質、內容之辯解，已援引丙○○於警詢時所述乙○○係負責
接聽電話，詐騙以電話應徵之人，及乙○○於偵查中所供其於中
壢市據點上班，負責打掃及學習和來電應徵者應對談話等語，並
說明於該據點查獲之電話系統，確有自動撥放仿稱「中信集團」
之語音，而詐騙集團之相關據點，基於保密之考量，必邀值得信
任並有意加入者為成員，斷無允其先進入觀摩再決定加入與否之
可能等情，詳為說明乙○○上開所辯為卸責之詞，丙○○嗣於第
一審翻稱乙○○加入時不知工作性質與內容，純屬迴護之詞，均
不足採信，核無乙○○上訴意旨所指應調查之證據未予調查及理
由不備之違法。又查丙○○除接聽電話外，偶亦兼任提款工作，
業據其於原審九十四年八月三十日審判期日自承無訛，原審經查
明與事實相符，乃於判決內據以認定其兼任提款工作而參與洗錢
犯行，並無不合，丙○○上訴意旨主張其未曾自白此部分犯行，
並指摘原判決理由不備，顯係未依卷內證據資料而為指摘，自非
適法之第三審上訴理由。再查量刑之輕重，係屬事實審法院得依
職權自由裁量之事項，苟於量刑時，已斟酌刑法第五十七條各款
所列情狀，而未逾越法定範圍，又未濫用其職權，即不得遽指為
違法。原判決理由丙－二、丁－一，就戊○○及甲○○、己○○
之科刑，均審酌彼等參與詐騙集團，利用惡劣手段騙取社會大眾
錢財，並以之為業，且收購人頭戶，掩護詐騙集團犯罪所得，增
加被害人求償之困難，及彼等素行、品行、智識程度、目的、手
段、加入集團時間早晚、詐得之金額、被害人數、危害社會秩序
之程度，戊○○雖加入時間較晚，但有避重就輕諉責之情形，己
○○加入集團時間早，除負責領取、測試人頭帳戶及提領詐欺所
得外，並參與收購供詐欺使用之ＳＩＭ卡、預付卡及人頭帳戶，
涉案情節深，曾一度否認犯行，嗣始又供承不諱，甲○○則坦承
犯行等一切情狀，予以綜合考量，分別為量刑之準據。既已審酌
刑法第五十七條各款事由，並未逾越法定刑度，又未濫用自由裁
量之權限，己○○上訴意旨仍以原判決漏未審酌刑法第五十七條
各款事由，量刑過重，戊○○亦以其加入時間甚短，且僅負責接
聽電話，卻遭判處較他人重之刑，有失公平而為爭執，均係就原
判決已敘明之事項及量刑之合法職權行使，任意指摘。至甲○○
雖指其除加入集團之時間較曾萱慈早二個月外，二人犯罪情節相
差無幾，並均坦承犯行，其卻遭判較重之刑云云，但依原判決附
表四所示被害人之被害金額，甲○○參與期間詐欺所得之款項，
遠較曾萱慈加入後詐得者超出甚多，原判決因而維持第一審判決
量處甲○○較重之刑，此部分刑之量定所為職權行使，亦難謂有
何違法可言。其餘上訴意旨，均係就原審採證認事職權之適法行
使及原判決已說明之事項，徒憑己見，任意指為違法，且仍為單
純事實之爭執，均非適法之第三審上訴理由。依上揭說明，其等
上訴均違背法律上之程式，應予駁回。至戊○○請求本院宣告緩
刑一節，因其上訴既不合法，應從程序上予以駁回，則其所請緩
刑自無從審酌。
二、丁○○部分：
查第三審上訴書狀，應敘述上訴之理由，其未敘述者，得於提起
上訴後十日內補提理由書於原審法院，已逾上述期間，而於第三
審法院未判決前仍未提出上訴理由書狀者，第三審法院應以判決
駁回之，刑事訴訟法第三百八十二條第一項、第三百九十五條後
段規定甚明。本件上訴人丁○○因常業詐欺罪案件，不服原審判
決，於九十四年十月十一日提起上訴，並未敘述理由，迄今逾期
已久，於本院判決前仍未提出，依上開規定，其上訴自非合法，
應予駁回。
據上論結，應依刑事訴訟法第三百九十五條，判決如主文。
中    華    民    國  九十五  年    一    月   十九   日
                      最高法院刑事第八庭
                          審判長法官  張  淳  淙
                                法官  張  春  福
                                法官  呂  丹  玉
                                法官  洪  昌  宏
                                法官  蔡  彩  貞
      本件正本證明與原本無異
                                      書  記  官
中    華    民    國  九十五  年    二    月    六    日
                                                Ａ


司法院資訊處製作；財團法人民間司法改革基金會備份。
